臺灣高等法院刑事判決　　　　　　　　　　　　　九十一年度交上訴字第一五號
　　上　訴　人
　　即　被　告　丙○○
右上訴人因過失致死案件，不服臺灣臺北地方法院八十九年度交易字第四三九號，中
華民國九十一年四月十七日第一審判決（起訴案號：臺灣臺北地方法院檢察署八十八
年度偵字第二六四二七號）提起上訴，本院判決如左：
    主  文
原判決撤銷。
丙○○從事業務之人，因業務上之過失致人於死，處有期徒刑拾月。
    事  實
一、丙○○於民國八十八年間從事養豬業，自行擔任司機駕駛車號ＱＫ─四一一號自
    用大貨車，執行至各餐廳蒐集養豬用餿水之附屬業務，為從事駕駛業務之人，於
    同年五月二十七日（原判決誤載為五月二十日）凌晨四時三十五分許，駕駛車牌
    號碼ＱＫ─四一一號自用大貨車，沿臺北市○○街○段由西向東方向行駛，途經
    該路段十號前道路臨時停車蒐集餿水時，本應注意汽車在快車道不得臨時停車，
    且汽車臨時停車時，應依車輛順行方向緊靠道路右側，其右側前後輪胎外側距離
    路面邊緣不得逾六十公分，但大型車不得逾一公尺，而依當時天氣雨、晨光、市
    區○○道路、路面濕潤、無缺陷、道路無障礙，且該處所路邊右側停車格內並未
    停有車輛之情形，又非不能注意，竟疏未注意，未緊靠道路右側即將上開大貨車
    臨時停放在該路段十號前之西向東方向快車道上，適吳承聰騎乘車號ＡＣＫ─九
    六八號重型機車，沿同方向後方行駛至該路段十號前，亦疏未注意車前狀況，且
    未減速而貿然前行，致追撞丙○○停放在上開處所之大貨車左後車尾欄杆而人車
    倒地，吳承聰因而受有腹部鈍力傷、腹腔內出血之傷害，經路人報案，將吳承聰
    送臺北市立和平醫院急救，嗣於同日下午一時三十四分許不治死亡。
二、案經被害人吳承聰之母乙○○、兄甲○○告訴，及臺北市政府警察局萬華分局報
    告臺灣臺北地方法院檢察署檢察官相驗後自動檢舉偵查起訴。
    理  由
一、訊據上訴人即被告丙○○固對於右揭時、地駕駛上開自用大貨車沿臺北市○○街
    ○段由西向東方向行駛，途經該路段十號前道路臨時停車蒐集餿水時，疏未注意
    汽車臨時停車，應依車輛順行方向緊靠道路右側，即將上開大貨車臨時停放在該
    路段十號前之西向東方向快車道上，適被害人吳承聰騎乘車號ＡＣＫ─九六八號
    重型機車，沿同方向後方行駛至該路段，追撞停放在上開處所之大貨車左後車尾
    欄杆，致被害人吳承聰人車倒地，因而受有腹部鈍力傷、腹腔內出血之傷害，送
    醫急救後，於同日下午一時三十四分許不治死亡之事實坦承不諱，惟仍辯稱：當
    時路邊停車位都已停滿汽車，伊不得已才在車道上臨時停車，伊停車時有打方向
    燈警示，本件車禍之發生伊坦承有過失，但被害人吳承聰亦有過失，發生車禍後
    伊馬上將被害人吳承聰送醫等語。
二、經查：
  (一)右揭事實，業據被告於交通事故談話紀錄時供稱：伊於八十八年五月二十七日凌
    晨四時三十五分，駕駛車號ＱＫ─四一一號自用大貨車停在臺北市○○街○段十
    號前西向東車道，並顯示閃光黃燈，突然一部車號ＡＣＫ─九六八號重型機車沿
    長沙街由西向東方向行駛而來，伊正準備喊該機車駕駛人注意，但已來不及，就
    看見該重型機車車頭撞擊伊自用大貨車車尾，當時伊車並未完全停靠到路旁，應
    是併排停車，且路旁未停有車輛，肇事現場將車停於快車道臨停，是因準備收取
    長沙街路段飲食店之餿水才臨停等語（見相驗卷第十頁、第六十九頁背面）；於
    警訊時供稱：伊目前從事養豬業，肇事當時伊駕駛車號ＱＫ─四一一號自用大貨
    車停在臺北市○○街○段十號前，要蒐集餿水給豬吃，停車時有開啟閃光黃燈警
    示，停車時間不到五分鐘，被害人吳承聰就騎機車從後面撞上伊車車尾而倒地，
    伊沒有打電話報警，但有攔計程車，計程車不停，經路人發現打一一九電話，救
    護車才將被害人吳承聰送臺北市立和平醫院急救等語（見相驗卷第六頁正反面）
    ；於偵查時供承：事故發生當時伊在路邊併排停車等語（見相驗卷第十四頁）；
    於原審訊問時供稱：事故發生當時伊將車號ＱＫ─四一一號自用大貨車未僅靠路
    邊併排停車，被害人吳承聰騎乘車號ＡＣＫ─九六八號重型機車撞上前述大貨車
    ；案發當時伊以養豬為業，車號ＱＫ─四一一號自用大貨車是用來至每家餐廳蒐
    集餿水養豬所用，伊在肇事地點停車約三至五分鐘，沒有熄火，有開暫停燈，被
    害人吳承聰當天戴安全帽，又戴眼鏡，當天又下雨，被害人吳承聰當時應該沒有
    辦法清楚看清路況等語（見原審卷第五十五頁背面、第五十六頁、第七十一頁至
    第七十四頁），而依警繪道路交通事故調查報告表之事故現場圖顯示，被告之自
    用大貨車係停放在快車道上，其右側前後輪胎外側距離路面邊緣三．二公尺（見
    原審卷第十一頁），核與告訴人乙○○、甲○○指述情節相符，此外，並有道路
    交通事故調查表、道路交通充資料表、臺北市政府警察局交通警察大隊交通事故
    研判表各一份、及交通事故談話紀錄表三份、臺北市政府警察局萬華分局交通分
    隊自首調查報告表附卷（見原審卷第十二頁、第十三頁、第十四頁、第十五頁、
    第三十四頁、第三十五頁）可稽。雖被告於原審及本院九十一年七月二十五日訊
    問時辯稱：事故發生當時路邊停車格停滿其他車輛云云，惟此與被告於案發當時
    之交通事故談話紀錄所供述之情節不符，且依警製道路交通事故調查報告表上事
    故現場圖亦載明肇事現場停車格內並未停有車輪，足證被告上開供詞與事證不符
    ，不足採信。
  (二)按汽車在快車道不得臨時停車；汽車臨時停車時，應依車輛順行方向緊靠道路右
    側，其右側前後輪胎外側距離緣石或路面邊緣不得逾六十公分，但大型車不得逾
    一公尺，道路交通安全規則第一百十一條第一項第一款、第二項定有明文。經查
    ，被告丙○○駕駛車輛行駛至上開路段十號前道路臨時停車蒐集餿水時，本應注
    意汽車臨時停車，應依車輛順行方向緊靠道路右側，而依當時天氣雨、晨光、市
    區○○道路、路面濕潤、無缺陷、道路無障礙且肇事地點路邊右側停車格內並未
    停有車輛之情形，又非不能注意，竟疏未注意，違反上開道路交通安全規則，未
    緊靠道路右側即將上開大貨車臨時停放在該路段十號前快車道上，致疏未注意車
    前狀況之被害人吳承聰騎乘車號ＡＣＫ─九六八號重型機車，沿同方向後方行駛
    至該處，而撞及被告丙○○停放在上開處所之大貨車左後車尾欄杆等情，已如前
    述，被告自有過失。上開臺北市政府警察局交通警察大隊交通事故研判表亦同此
    認定。雖被害人吳承聰未注意車前狀況，隨時採取必要之安全措施，致騎乘機車
    撞擊已開啟警示閃光黃燈而停於前方道路之被告自用大貨車，於本件車禍事故之
    發生，亦與有過失，惟被告仍無法解免其過失責任。被害人吳承聰因本件車禍致
    受有腹部鈍力傷、腹腔內出血之傷害，經路人報案，將其送臺北市立和平醫院急
    救，嗣於車禍發生當日下午一時三十四分許不治死亡，有臺北市立和平醫院病歷
    影本一份附卷（見相驗卷第二十四頁至第四十五頁）可稽，並經臺灣臺北地方法
    院檢察署檢察官督同法醫師相驗明確，有勘驗筆錄、相驗屍體證明書及驗斷書附
  卷（見相驗卷第十一頁、第十二頁、第十八頁、第十九頁至第二十三頁）可憑，
    則被告丙○○之過失行為與被害人吳承聰死亡結果間，並有相當因果關係。
  (三)綜上所述，本件事證明確，被告過失犯行洵堪認定，應依法論科。
三、被告於案發當時從事養豬業，自行擔任司機駕駛車號ＱＫ─四一一號自用大貨車
    ，執行至各餐廳蒐集養豬用餿水之附屬業務，為從事駕駛業務之人，於執行業務
    中駕駛上開大貨車肇事，致人於死，核其所為，係犯刑法第二百七十六條第二項
    業務過失致人於死罪。公訴人於起訴書中雖認被告係犯同法第二百七十六條第一
    項過失致死罪，惟檢察官於一審論告時已變更起訴法條為刑法第二百七十六條第
    二項業務過失致死罪（見原審卷第七十三頁），原審法官亦當庭諭知本件起訴法
    條變更為刑法第二百七十六條第二項業務過失致死罪（見原審卷第七十四頁），
    爰不另依刑事訴訟法第三百條之規定變更起訴法條，附此敘明。
四、原審認被告罪證明確，予以論罪科刑，固非無見。惟查本件公訴人於起訴書中雖
    認被告係犯同法第二百七十六條第一項過失致死罪，惟檢察官於一審論告時已變
    更起訴法條為刑法第二百七十六條第二項業務過失致死罪（見原審卷第七十三頁
    ），原審法官亦當庭諭知本件起訴法條變更為刑法第二百七十六條第二項業務過
    失致死罪（見原審卷第七十四頁），則原審判決再變更起訴法條，尚有未洽。被
    告上訴意旨以其於肇事後將被告送醫，且被害人與有過失為由，認原判決量刑過
    重，而指摘原判決不當，固不足取。惟原判決既有上開可議之處，自應由本院將
    原判決撤銷改判。爰審酌被告之過失程度、所生之危害、及被害人吳承聰於本件
    車禍之發生，亦與有過失，及被告迄今未與被害人家屬達成民事和解之犯罪後之
    態度等一切情狀，量如主文第二項所示之刑。
據上論斷，應依刑事訴訟法第三百六十九條第一項前段、第三百六十四條、第二百九
十九條第一項前段，刑法第二百七十六條第二項、罰金罰緩提高標準條例第一條前段
，判決如主文。
本案經檢察官劉斐玲到庭執行職務。
中      華      民      國    九十一    年      八      月    二十一    日
                              臺灣高等法院刑事第十五庭
                                  審判長法  官  房  阿  生
                                        法  官  蔡  光  治
                                        法  官  雷  元  結
右正本證明與原本無異。
如不服本判決應於收受送達後十日內向本院提出上訴書狀，其未敘述上訴之理由者並
得於提起上訴後十日內向本院補提理由書（均須按他造當事人之人數附繕本）。
                                        書記官  黃  德  煌
中      華      民      國    九十一    年      八      月    二十二    日
附錄：本判決論罪科刑法條全文
刑法第二百七十六條
因過失致人於死者，處二年以下有期徒刑、拘役或二千元以下罰金。
從事業務之人，因業務上之過失犯前項之罪者，處五年以下有期徒刑或拘役，得併科
三千元以下罰金。
